【裁判字號】    95,訴,37
【裁判日期】    950515
【裁判案由】    違反洗錢防制法等
【裁判全文】
臺灣苗栗地方法院刑事判決               95年度訴字第37號
公  訴  人  臺灣苗栗地方法院檢察署檢察官
被      告  丁○○
上列被告因違反洗錢防制法等案件，經檢察官提起公訴（94年度
偵字第1098號），本院判決如下：
    主  文
本件免訴。
    理  由
一、公訴意旨略稱：
    丁○○意圖為自己不法之所有，夥同姓名年籍不詳，綽號為
    「小李」等人共組詐騙集團，基於常業詐欺取財之犯意聯絡
    與行為分擔，先於民國92年11月下旬某日，以新臺幣（下同
    ）1,000元之代價，向鍾志明（經檢察官另函請本院94年度
    易字第777號併案審理）收購萬泰商業銀行頭份分行之00000
    0000000號帳戶存摺、金融卡等資料供作為掩飾、隱匿因自
    己與他人共犯常業詐欺所得財物之用。再於報紙分類廣告刊
    登「伴遊」、「小姐坐檯」等廣告，及以電話謊稱金融卡資
    料外洩之訊息，誘使他人持金融卡至自動櫃員機前依渠等指
    示操作。適丙○○、戊○○、乙○○及甲○○等人因而陷於
    錯誤，先後於92年（起訴書誤載為94年）12月4日、同月5日
    依丁○○所組成之詐騙集團同夥之電話指示，至自動櫃員機
    前按取轉帳號碼後，分別遭轉出39,810元（丙○○：合作金
    庫銀行五權分行）、12,345元（戊○○：聯邦商業銀行蘆洲
    分行）、13,472元、3,997元（乙○○：屏東市第一信用合
    作社）、99,916元（甲○○：建華商業銀行屏東分行）至鍾
    志明上開萬泰銀行頭份分行帳戶中。丁○○再於同年月5日
    13時許，駕駛自小客車搭載許東民（經檢察官另為不起訴處
    分），至設於桃園縣中壢市○○○路13號萬泰銀行中壢分行
    前，將上揭鍾志明之銀行存摺、印鑑章交付予許東民，委其
    代為提領上揭詐欺所得100,000元，丁○○則在外接應守候
    ，嗣經銀行行員報警後，為警當場緝獲許東民，丁○○則趁
    隙逃逸，因認丁○○涉犯刑法第340條之常業詐欺罪及違反
    修正前洗錢防制法第9條第2項之罪等語。
二、按案件曾經判決確定者，應諭知免訴之判決，刑事訴訟法第
    302 條第1 款定有明文，此為刑事訴訟之「一事不再理原則
    」。又一事不再理原則，係指同一案件曾經有實體上之確定
    判決，其犯罪之起訴權業已消滅，不得再為訴訟之客體者而
    言，故此項原則關於實質上一罪或裁判上一罪，如刑法第55
    條及第56條之犯罪均應適用（最高法院24年度上字第152 號
    、32年度上字第2578號判例參照），連續犯係裁判上一罪，
    其一部分犯罪事實曾經判決確定者，其效力當然及於全部，
    故檢察官復將其他部分重行起訴，亦應諭知免訴之判決（最
    高法院49年度臺非字第20號判例參照）。且按依照司法院大
    法官會議釋字第152 號解釋，關於刑法及特別刑法上連續犯
    之適用範圍及其標準：一、連續犯須基於概括之犯意，則：
    既遂犯、未遂犯、預備犯、陰謀犯；單獨犯、共犯（包括教
    唆、幫助犯），如行為人基於概括之犯意，連續數行為而犯
    同一罪名者，當成立連續犯（最高法院67年度第6次暨第7次
    刑事庭庭推總會議決議 (一)參照）。
三、經查：
  (一)本件公訴人起訴被害人丙○○、戊○○、乙○○及甲○○等
    遭詐騙持金融卡至自動櫃員機前轉帳時間應為「92」年12月
    4日、5日，而非起訴書所載之「94」年12月4日、5日，此有
    偵查卷附之萬泰商業銀行頭份分行函附之鍾志明帳戶交易明
    細資料影本乙份（參見偵查卷第38頁）、合作金庫銀行五權
    分行、戊○○聯邦商業銀行蘆洲分行、屏東市第一信用合作
    社、建華商業銀行屏東分行函附被害人丙○○、戊○○、乙○○、甲○○等人帳戶交易明細資料影本各乙份（參見偵查
    卷第44、50、57、61頁）附卷可稽，先予敘明。
  (二)本件被告丁○○本案被訴常業詐欺及違反洗錢防制法罪嫌之
    犯罪時間為92年12月4日、5日，詳如前述。次查丁○○前曾
    因於92年12月1日，以1千5百元代價向葉錦清收購第一商業
    銀行竹南分行存摺、提款卡後，交予詐欺集團成員綽號「小
    李」之男子，致詐欺集團向被害人張慶雲詐騙61,654元，經
    臺灣雲林地方法院檢察署以92年度偵字第5268號、93年度偵
    字第414號聲請簡易判決處刑，嗣經臺灣雲林地方法院斗六
    簡易庭於93年10月21日以93年度六簡字第360號判決判處有
    期徒刑3月，如易科罰金以300元折算1日，於93年11月24日
    確定，此有該案聲請簡易判決處刑書、判決書及臺灣高等法
    院被告前案紀錄表在卷可佐。因被告先後所犯二案件之犯罪
    時間緊接，雖有正犯與幫助犯（即共犯）之不同，但均係代
    詐欺集團收購人頭帳戶以供詐欺之用，手法雷同，復觸犯構
    成要件相同之罪名，顯係基於概括犯意反覆為之，為連續犯
    ，參照前開說明，堪認該案與本件公訴人所認定被告涉犯反
    覆實施詐欺罪犯罪之虞之常業詐欺罪嫌，有裁判上一罪之關
    係，而本案被告之犯罪時間為92年12月4日、5日，應為前案
    確定判決之效力所及。至本案起訴被告違反修正前洗錢防制
    法第9條第2項部分，依公訴意旨認與被告涉犯常業詐欺罪部
    分，有想像競合犯之裁判上一罪關係，其常業詐欺罪之一部
    分犯罪事實既為前案既判力所及而經判決確定，其效力當然
    及於全部，而不另論罪。綜上，因被告另犯幫助詐欺罪，業
    經判決有罪確定在案，而本案因與該案件具有裁判上一罪之
    連續關係，依法即應為該案件確定判決效力所及，爰不經言
    詞辯論，逕為諭知免訴之判決。
據上論斷，應依刑事訴訟法第302 條第1 款、第307 條判決如主
文。
中    華    民    國    95    年    5     月    15    日
                  刑事第三庭    審判長法  官  柳章峰
                                      法  官  林卉聆
                                      法  官  吳國聖
以上正本與原本無異。
如不服本判決，應於判決送達後10日內向本院提出上訴狀（應附
繕本）。告訴人或被害人如對於本判決不服者，應具備理由請求
檢察官上訴，其上訴期間之計算係以檢察官收受判決正本之日期
為準。
                                      書記官  歐明秀
中    華    民    國    95    年    5     月    15    日


司法院資訊處製作；財團法人民間司法改革基金會備份。
